臺灣高等法院臺中分院刑事判決
111年度上訴字第413號
上  訴  人  
即  被  告  林自強


選任辯護人  陳世川律師（法扶律師）                  
上列上訴人即被告因毒品危害防制條例案件，不服臺灣臺中地方
法院110年度訴字第767號中華民國110年12月17日第一審判決（
起訴案號：臺灣臺中地方檢察署110年度偵字第5006號），提起
上訴，本院判決如下：
    主  文
上訴駁回。
    事實及理由
壹、本院審判範圍之說明：
一、按民國110年6月18日刑事訴訟法第348條修正施行前已繫屬
    於第一審或第二審法院之案件，在修正施行後始因上訴而繫
    屬於第二審或第三審法院者，應適用修正後規定以定其上訴
    範圍（最高法院110年度台上字第5375號、111年度台上字第
    1323號刑事判決意旨參照）。而上訴得明示僅就判決之刑、
    沒收或保安處分一部為之，修正後刑事訴訟法第348條第3 
    項定有明文。依該條項之立法說明：「為尊重當事人設定攻
    防之範圍，並減輕上訴審審理之負擔，容許上訴權人僅針對
    刑、沒收或保安處分一部提起上訴，其未表明上訴之認定犯
    罪事實部分，則不在第二審之審判範圍。如為數罪併罰之案
    件，亦得僅針對各罪之刑、沒收、保安處分或對併罰所定之
    應執行刑、沒收、保安處分，提起上訴，其效力不及於原審
    所認定之各犯罪事實，此部分犯罪事實不在上訴審審查範圍
    」等語。準此，上訴權人就下級審判決聲明不服提起上訴時
    ，依現行法律規定，得在明示其範圍之前提下，擇定僅就該
    判決之「刑」（包括宣告刑、執行刑）、「沒收」、「保安
    處分」等部分單獨提起上訴，而與修正前認為上開法律效果
    與犯罪事實及所犯罪名處於絕對不可分之過往見解明顯有別
    。此時上訴審法院之審查範圍，將因上訴權人行使其程序上
    之處分權而受有限制，除與前揭單獨上訴部分具有互相牽動
    之不可分關係、為免發生裁判歧異之特殊考量外，原則上不
    再實質審查下級審法院所認定之犯罪事實，亦即應以下級審
    法院所認定之犯罪事實，作為審認其所諭知「刑」、「沒收
    」、「保安處分」是否違法不當之判斷基礎。
二、本案係由上訴人即被告甲○○（下稱被告）檢附具體理由提起
    上訴，檢察官則未於法定期間內上訴。而依被告所提刑事上
    訴狀、刑事上訴理由狀及被告與辯護人於本院準備程序陳述
    之上訴範圍，均表明係因認為原判決之量刑過重而提起上訴
    ，並①請求不依累犯規定加重其刑、②請求依毒品危害防制條
    例第17條第1項規定減輕其刑及③請求依刑法第59條酌減其刑
    等語（見本院卷第9至13、15至18、87、238、244頁），是
    被告之上訴意旨已明示僅就原判決所諭知之「刑」部分提起
    上訴，而未對原判決之犯罪事實及沒收部分聲明不服，依前
    揭說明，本院僅須就原判決所諭知之「刑」有無違法不當進
    行審理。至於原判決關於犯罪事實之認定、沒收及其證據取
    捨（本案並未諭知保安處分），因與本案「刑」之判斷尚屬
    可分，且不在被告明示上訴範圍之列，即非本院所得論究。
    是本院自應以原審所認定之犯罪事實為前提，據以衡量被告
    針對量刑結果不服之上訴理由是否可採，合先敘明。
貳、本案據以審查量刑是否妥適之原判決所認定犯罪事實及罪名
    ：
一、原判決認定之犯罪事實：
　　甲○○明知甲基安非他命屬毒品危害防制條例第2條第2項第2
    款所列管之第二級毒品，不得非法販賣，竟單獨或與真實姓
    名年籍不詳、綽號「阿凱」之成年人共同基於販賣第二級毒
    品以營利之犯意或犯意聯絡，以其持用之門號0000000000號
    行動電話下載通訊軟體Line作為販賣毒品之聯絡工具，與施
    瑞賓聯絡，雙方達成買賣毒品之合意後，遂分別於如附表二
    所示之時間、地點，以如附表二所示之交易方式，交付如附
    表二所示數量之第二級毒品甲基安非命予施瑞賓，並向其收
    取如附表二所示交易金額之款項（附表二編號1至3部分有實
    際收取價金，編號4至6部分則賒欠款項、尚未實際收取價金
    ），以此方式完成第二級毒品甲基安非他命之買賣交易。嗣
    經警於110年1月25日19時許，持臺灣臺中地方檢察署（下稱
    臺中地檢署）檢察官核發之拘票，在臺中市○區○○路00號前
    拘提甲○○，並附帶搜索其使用之車牌號碼000-000號普通重
    型機車，扣得上開vivo廠牌行動電話1支（IMEI：000000000
    000000、000000000000000號，內含門號0000000000號SIM卡
    1張），復經甲○○同意至其當時位於臺中市○區○○○道0段000
    號1樓之5住處執行搜索，扣得玻璃球吸食器2組，始查悉上
    情。
二、原判決認定被告所犯之罪名：
　㈠核被告如附表二編號1至6所為，均係犯毒品危害防制條例第
    第4條第2項之販賣第二級毒品罪。被告各次販賣前持有第二
    級毒品之低度行為，為其販賣之高度行為所吸收，均不另論
    罪。
　㈡被告與「阿凱」就附表二編號1、2、5、6所示犯行，具犯意
    聯絡及行為分擔，應論以共同正犯。
　㈢被告所犯上開6罪，犯意各別，行為互殊，應予分論併罰。
參、刑之加重或減輕：
一、是否依累犯規定加重其刑之說明：
　㈠被告前因施用毒品（2罪）案件，經臺灣臺中地方法院（下稱
    臺中地院）以103年度訴字第301號判決判處有期徒刑8月、8
    月確定，及因竊盜（1罪）案件，經臺中地院以103年度簡字
    第538號判決判處有期徒刑6月確定，上開3罪復經臺中地院
    以103年度聲字第4501號裁定應執行有期徒刑1年6月確定，
    經入監服刑，於105年6月6日因縮短刑期假釋出監並付保護
    管束，嗣因其假釋遭撤銷，經入監執行殘刑2月17日，於106
    年10月19日執行完畢等情，有臺灣高等法院被告前案紀錄表
    （見本院卷第57至59、72頁）及被告之執行案件紀錄表（見
    本院卷第253頁）在卷可憑。而本案被告如附表二所示各次
    販賣毒品之行為時，距上述徒刑執行完畢【106年10月19日
    】，均未逾5年，足認被告確係於上述徒刑執行完畢後，5年
    以內故意再犯本案有期徒刑以上之各罪，均構成累犯。
　㈡被告有前述構成累犯之事實，及被告有刑罰反應力薄弱及特
    別惡性之情，業經檢察官於本院審理時具體指明，並主張應
    依累犯規定加重其刑（經本院卷第243頁）。經斟酌被告前
    案亦有違反毒品危害防制條例之行為，被告於前案所受徒刑
    執行完畢後，仍未能記取教訓，再為本案販賣毒品行為，足
    見其對刑罰反應力薄弱，又其本案販賣毒品行為助長毒品流
    通，對社會治安有潛在危險性，具有特別之惡性，且因此加
    重其刑，並不致生行為人所受之刑罰超過其所應負擔罪責及
    其人身自由因此有遭受過苛之侵害，而不符憲法罪刑相當原
    則或牴觸憲法第23條比例原則之情形，依前揭說明，除法定
    刑為無期徒刑部分，依刑法第65條第1項規定不得加重外，
    其餘法定刑為有期徒刑及罰金刑部分，自應依刑法第47條第
    1項規定各加重其刑。是被告及辯護意旨主張：不應依累犯
    規定加重其刑云云（見本院卷第16、243、246至247頁），
    尚非可採。　　
二、按犯毒品危害防制條例第4條至第8條之罪於偵查及歷次審判
    中均自白者，減輕其刑，毒品危害防制條例第17條第2項定
    有明文。本案被告就如附表二所示各次販賣第二級毒品之犯
    行，於偵查、原審及本院審判中均已自白犯罪（見偵卷第21
    至29、359至361；原審卷第168、170、193至194；本院卷第
    15頁），自應依毒品危害防制條例第17條第2項規定，各減
    輕其刑，並除法定刑為無期徒刑外，均依法先加後減之。　
三、是否得適用毒品危害防制條例第17條第1項規定減輕其刑之
    說明：
　㈠按毒品危害防制條例第17條第1項規定之「供出毒品來源，因
    而查獲其他正犯或共犯者」，係指犯罪行為人供出毒品來源
    之對向性正犯，或與其具有共同正犯、共犯（教唆犯、幫助
    犯）關係之毒品由來之人的相關資料，使調查或偵查犯罪之
    公務員得據以對之發動調查或偵查程序，並因此而確實查獲
    其人、其犯行者，始屬之；而所稱「因而查獲」，則係指被
    告詳實供出毒品來源之具體事證，因而使有偵查（或調查）
    犯罪職權之公務員知悉而對之發動偵查（或調查），並因而
    查獲而言。
　㈡本案被告於警詢時雖有供述其毒品來源為柯錦坤之情（見偵
    卷第33頁）。惟檢警並未因被告之供述因而查獲其毒品來源
    （即柯錦坤），此有110年8月4日員警職務報告（見原審卷
    第115頁）、111年5月4日員警職務報告（見本院卷第265頁
    ）、臺中地檢署110年10月1日中檢謀露110偵5006字第11090
    96364號函（見原審卷第143頁）及111年4月25日中檢謀露11
    0偵5006字第1119042685號函（見本院卷第149頁）在卷可稽
    ，依前揭說明，核與毒品危害防制條例第17條第1項規定之
    要件不符，自無從適用該規定。是被告及辯護意旨主張：應
    依毒品危害防制條例第17條第1項規定減輕其刑云云（見本
    院卷第87、244頁），亦非可採。　　
四、是否依刑法第59條規定酌減其刑之說明：
　　按刑法第59條之得酌量減輕其刑者，必須犯罪另有特殊之 
    原因與環境等情，而在客觀上足以引起一般同情，認為即予
    宣告法定最低度刑期猶嫌過重者，始有其適用。經查：
　㈠本案被告所犯販賣第二級毒品罪之最輕法定本刑為「10年以
    上有期徒刑」，被告已得依毒品危害防制條例第17條第2項
    規定減輕其刑後，是以，須於認就被告所犯上開販賣第二級
    毒品罪如量處依累犯加重其刑（僅就無期徒刑外之法定刑部
    分加重），再依毒品危害防制條例第17條第2項規定減輕其
    刑後之刑度，尤嫌過重時，始有刑法第59條規定適用之餘地
    。
　㈡本院斟酌甲基安非他命為政府列管之第二級毒品，對社會秩
    序及國民健康危害甚鉅，被告為智識健全之成年人，對政府
    嚴格查緝販賣第二級毒品行為，自無不知之理，竟不思以正
    常管道賺取金錢，為牟取不法利益，販賣第二級毒品，助長
    毒品流通，戕害國民身心健康，並有滋生其他犯罪之可能，
    又被告之毒品相關犯罪前科紀錄甚多，此有臺灣高等法院被
    告前案紀錄表（見本院卷第47至72頁）在卷可稽，且本案販
    賣第二級毒品次數達6次，堪認被告本案販賣第二級毒品顯
    非偶然為之，惡性非輕，難認其犯行於客觀上足以引起一般
    同情，無情輕法重或刑罰過苛而顯可憫恕之情，自無適用刑
    法第59條規定酌量減輕其刑之餘地。是被告及辯護意旨主張
    ：應依刑法第59條規定酌減其刑云云（見本院卷第16至18、
    247至248頁），亦難認可採。
肆、上訴駁回之說明：
一、被告上訴意旨雖謂：①被告所犯各罪不應依累犯規定加重其
    刑；②被告有供述其毒品來源為柯錦坤，應依毒品危害防制
    條例第17條第1項規定減輕其刑；③請再依刑法第59條規定酌
    減其刑；④原審量刑過重云云。
二、惟查：
　㈠前揭上訴意旨①、②、③部分，均非可採，理由業如前述【詳參
    前揭關於刑之加重或減輕部分的說明】。
　㈡按刑罰之量定，屬法院自由裁量之職權行使，應審酌刑法第 
    57條所列各款事由及一切情狀，為酌量輕重之標準，並非漫
     無限制；量刑輕重係屬事實審法院得依職權自由裁量之事
    項 ，苟已斟酌刑法第57條各款所列情狀而未逾越法定刑度
    ，不 得遽指為違法；且在同一犯罪事實與情節，如別無其
    他加重 或減輕之原因，下級審量定之刑，亦無過重或失輕
    之不當情 形，則上級審法院對下級審法院之職權行使，原
    則上應予尊 重。本案原審就被告所犯各罪，適用刑法第47
    條第1項（累犯）及毒品危害防制條例第17條第2項規定（偵
    審自白）加減其刑（除法定刑為無期徒刑部分，依法不得加
    重外，依法先加後減）後，於①審酌販賣毒品常使施用者之
    經濟、生活地位發生實質改變，並易滋生其他刑事犯罪，被
    告明知毒品對於國民身心戕害之嚴重性，竟仍罔顧他人身心
    健康，販賣第二級毒品，以牟取不法利益，助長毒品之流通
    與泛濫，殊值非難，並考量其犯後坦承犯行之態度，其犯罪
    之動機、目的、手段、情節、所生危害，其素行狀況，及其
    自陳為國中畢業之智識程度，入監前從事鐵工工作及月收狀
    況，離婚、有1名未成年子女需要扶養等一切情狀，各量處
    如附表一編號1至6所示之刑；②復斟酌被告所犯數罪之態樣
    、手段、動機均屬相同，於併合處罰時責任非難重複程度甚
    高，就如附表一編號1至6所處之刑，定應執行有期徒刑6年4
    月。原審顯已本於被告之責任為基礎，綜合全案卷證資料，
    具體斟酌刑法第57條各款所規定之量刑因子，且於量刑理由
    詳加說明，並無濫用量刑權限，亦無判決理由不備，或其他
    輕重相差懸殊等量刑有所失出或失入之違法或失當之處，原
    審就被告所犯各罪所處之刑及所定應執行刑，均屬妥適，並
    無違誤，自應予維持。況查原審就被告所犯6次販賣第二級
    毒品罪所處之刑【各判處有期徒刑5年2月】，已屬在法定刑
    （最輕法定本刑為「10年以上有期徒刑」）範圍內，依刑法
    第47條第1項（累犯）及毒品危害防制條例第17條第2項（偵
    審自白）規定加減其刑（除法定刑為無期徒刑部分，依法不
    得加重外，依法先加後減）後，各為低度量刑，所定應執行
    刑【有期徒刑6年4月】，亦已就各罪刑期之總和減免甚多，
    亦屬低度量刑，均難認有何過重情事。是被告上訴意旨指摘
    原審量刑過重，請求再從輕量刑云云【前揭上訴意旨④部分
    】，亦非可採。
三、綜上所述，被告明示僅就原判決之刑部分提起一部上訴，並
    以前開情詞主張原判決所為量刑不當，均非可採，其上訴為
    無理由，應予駁回。　　
伍、被告於審判期日經合法傳喚，無正當理由不到庭（見本院卷
    第229、235、237、242至244頁），爰不待其陳述，逕行一
    造辯論而為判決。　　
據上論結，應依刑事訴訟法第371條、第368條，判決如主文。
本案經檢察官何宗霖提起公訴，檢察官乙○○到庭執行職務。
中　　華　　民　　國　　111 　年　　5 　　月　　30　　日
                  刑事第四庭    審判長法　官  蔡名曜
                                      法　官  邱鼎文
                                      法　官  黃玉琪
以上正本證明與原本無異。
如不服本判決應於收受送達後20日內向本院提出上訴書狀，其未
敍述上訴理由者，並得於提起上訴後20日內向本院補提理由書(
均須按他造當事人之人數附繕本)「切勿逕送上級法院」。因疫
情而遲誤不變期間，得向法院聲請回復原狀。

                                      書記官  林姿妤

中　　華　　民　　國　　111 　年　　5 　　月　　30　　日
附表一：
編號 犯罪事實 主文  1 附表二編號1所示犯行 甲○○共同販賣第二級毒品，累犯，處有期徒刑伍年貳月。扣案之vivo廠牌行動電話壹支（IMEI：○○○○○○○○○○○○○○○、○○○○○○○○○○○○○○○號，內含門號○○○○○○○○○○號SIM卡壹張）沒收；未扣案之犯罪所得新臺幣壹仟元沒收，於全部或一部不能沒收或不宜執行沒收時，追徵其價額。  2 附表二編號2所示犯行 甲○○共同販賣第二級毒品，累犯，處有期徒刑伍年貳月。扣案之vivo廠牌行動電話壹支（IMEI：○○○○○○○○○○○○○○○、○○○○○○○○○○○○○○○號，內含門號○○○○○○○○○○號SIM卡壹張）沒收；未扣案之犯罪所得新臺幣壹仟元沒收，於全部或一部不能沒收或不宜執行沒收時，追徵其價額。  3 附表二編號3所示犯行 甲○○販賣第二級毒品，累犯，處有期徒刑伍年貳月。扣案之vivo廠牌行動電話壹支（IMEI：○○○○○○○○○○○○○○○、○○○○○○○○○○○○○○○號，內含門號○○○○○○○○○○號SIM卡壹張）沒收；未扣案之犯罪所得新臺幣壹仟元沒收，於全部或一部不能沒收或不宜執行沒收時，追徵其價額。  4 附表二編號4所示犯行 甲○○販賣第二級毒品，累犯，處有期徒刑伍年貳月。扣案之vivo廠牌行動電話壹支（IMEI：○○○○○○○○○○○○○○○、○○○○○○○○○○○○○○○號，內含門號○○○○○○○○○○號SIM卡壹張）沒收。  5 附表二編號5所示犯行 甲○○共同販賣第二級毒品，累犯，處有期徒刑伍年貳月。扣案之vivo廠牌行動電話壹支（IMEI：○○○○○○○○○○○○○○○、○○○○○○○○○○○○○○○號，內含門號○○○○○○○○○○號SIM卡壹張）沒收。  6 附表二編號6所示犯行 甲○○共同販賣第二級毒品，累犯，處有期徒刑伍年貳月。扣案之vivo廠牌行動電話壹支（IMEI：○○○○○○○○○○○○○○○、○○○○○○○○○○○○○○○號，內含門號○○○○○○○○○○號SIM卡壹張）沒收。  
附表二：
編號 購毒者 時間 地點 交易方式 毒品種類及數量 交易金額(新臺幣)  1 施瑞賓 109年9月1日 12時27分許 臺中市○里區○○0段00號統一便利商店十九甲門市（起訴書誤載為全家便利商店19甲市門市） 以門號0000000000號行動電話下載之通訊軟體Line與施瑞賓持用之門號0000000000號行動電話聯繫，雙方約定在左列地點交易，施瑞賓騎乘車牌號碼000-000機車前往，甲○○則搭乘由真實姓名年籍不詳、綽號「阿凱」之成年人所駕駛之車輛前往，甲○○將第二級毒品甲基安非他命交予施瑞賓，並向其收取右列金額之款項。 第二級毒品甲基安非他命1小包（約0.1公克） 1,000元  2 施瑞賓 109年9月6日 13時17分許 臺中市○里區○○0段00號統一便利商店十九甲門市（起訴書誤載為全家便利商店19甲市門市） 以門號0000000000號行動電話下載之通訊軟體Line與施瑞賓持用之門號0000000000號行動電話聯繫，雙方約定在左列地點交易，施瑞賓騎乘車牌號碼000-000機車前往，甲○○則搭乘由真實姓名年籍不詳、綽號「阿凱」之成年人所駕駛之車輛前往，甲○○將第二級毒品甲基安非他命交予施瑞賓，並向其收取右列金額之款項。 第二級毒品甲基安非他命1小包（約0.1公克） 1,000元  3 施瑞賓 109年9月26日0時6分許 臺中市○里區○○0段00號統一便利商店十九甲門市（起訴書誤載為全家便利商店19甲市門市） 以門號0000000000號行動電話下載之通訊軟體Line與施瑞賓持用之門號0000000000號行動電話聯繫，雙方約定在左列地點交易，施瑞賓騎乘車牌號碼000-000機車前往，甲○○則騎乘車牌號碼000-000號機車前往，甲○○將第二級毒品甲基安非他命交予施瑞賓，並向其收取右列金額之款項。 第二級毒品甲基安非他命1小包（約0.1公克） 1,000元  4 施瑞賓 109年9月26日12時59分許 臺中市○里區○○0段00號統一便利商店十九甲門市（起訴書誤載為全家便利商店19甲市門市） 以門號0000000000號行動電話下載之通訊軟體Line與施瑞賓持用之門號0000000000號行動電話聯繫，雙方約定在左列地點交易，施瑞賓騎乘車牌號碼000-000機車前往，甲○○則騎乘車牌號碼000-000號機車前往，甲○○將第二級毒品甲基安非他命交予施瑞賓，惟右列約定之交易金額則賒欠，迄今尚未給付。（起訴書誤載為一手交錢、一手交貨） 第二級毒品甲基安非他命1小包（約0.1公克） 1,000元  5 施瑞賓 109年10月1日9時52分許 臺中市○里區○○0段00號統一便利商店十九甲門市（起訴書誤載為全家便利商店19甲市門市） 以門號0000000000號行動電話下載之通訊軟體Line與施瑞賓持用之門號0000000000號行動電話聯繫，雙方約定在左列地點交易，施瑞賓騎乘車牌號碼000-000機車前往，甲○○則搭乘由真實姓名年籍不詳、綽號「阿凱」之成年人所駕駛之車輛前往，甲○○將第二級毒品甲基安非他命交予施瑞賓，惟右列約定之交易金額則賒欠，迄今尚未給付。（起訴書誤載為一手交錢、一手交貨） 第二級毒品甲基安非他命1小包（約0.1公克） 1,000元  6 施瑞賓 109年11月4日 11時26分許 臺中市○里區○○0段00號統一便利商店十九甲門市（起訴書誤載為全家便利商店19甲市門市） 以門號0000000000號行動電話下載之通訊軟體Line與施瑞賓持用之門號0000000000號行動電話聯繫，雙方約定在左列地點交易，施瑞賓騎乘車牌號碼000-000機車前往，甲○○則搭乘由真實姓名年籍不詳、綽號「阿凱」之成年人所駕駛之車輛前往，甲○○將第二級毒品甲基安非他命交予施瑞賓，惟右列約定之交易金額則賒欠，迄今尚未給付。（起訴書誤載為一手交錢、一手交貨） 第二級毒品甲基安非他命1小包（約0.1公克） 1,000元